臺灣板橋地方法院刑事裁定　　　　　　　99年度自緝字第15號
自　訴　人　吳世賢
自訴代理人　黃璧川律師
被　　　告　楊獻章
選任辯護人　陳慶瑞律師
上列被告因詐欺案件（本院99年度易緝字第145 號），經自訴人
提起自訴，本院裁定如下：
    主  文
楊憲章自民國一百年二月六日起延長羈押二個月。但如提出新臺
幣伍拾萬元之保證書或保證金，則准予停止羈押。
楊獻章依前項方式停止羈押後，限制住居於桃園縣桃園市○○路
一六二九巷八十號及同巷七十八號，且於停止羈押出所之同日，
即至桃園縣政府警察局桃園分局同安派出所報到，其後並應於每
星期之星期二、四至該派出所報到。
    理  由
一、本件被告楊獻章因涉犯詐欺罪嫌，經自訴人提起自訴後，因
    被告經合法傳拘，均未到案，由本院於民國98年3 月20日發
    布通緝，於民國99年11月6 日緝獲到案，經本院訊問後，認
    有刑事訴訟法第101 條第1 項第1 款之逃亡事由，裁定自同
    日執行羈押在案。
二、本件自訴人提起自訴意旨略以：自訴人係臺北縣新莊市○○
    段二重疏洪道拆遷戶，於96年10月15日與被告設立之東龍發
    建設有限公司（下稱東龍發公司）簽定「新莊市○○段二重
    疏洪道拆遷戶（洪一、洪二）合建契約書」，約定自訴人願
    提供拆遷抽得之配售土地與東龍發公司合建房屋。自訴人於
    96年10月18日抽籤取得臺北縣新莊市頭前市地重劃區○○○
    段136-6 地號土地（下稱中原段136-6 地號土地），並於96
    年11月29日繳清配售抵費地之應繳納價款而向臺北縣政府取
    得該地號土地權利移轉證明書後，被告即向自訴人告知案外
    人李明昌抽得之同段80-3地號（下稱中原段80-3地號土地）
    較自訴人抽得之同段136-6 地號土地面積大，如自訴人願與
    李明昌交換土地，將來可分得較多之合建分配建物，自訴人
    遂在被告建議下，與李明昌簽定「土地交換契約書」並於補
    貼李明昌款項後，於97年4 月9 日登記取得中原段80-3地號
    土地；而被告於自訴人取得中原段80-3地號土地後，又向自
    訴人告知因東龍發公司尚未完成與中原段80-3地號土地鄰近
    土地地主簽定合建契約，可能延遲開發期間，惟被告所有之
    持分二分之一之同段192 地號土地（下稱中原段192 地號土
    地）已經完成開發規劃，如自訴人願與其交換土地，可提早
    取得合建之房屋云云，自訴人因而誤信被告之建議，遂於97
    年4 月15日與被告簽定「土地交換契約書」，並於同年月21
    日將中原段80-3地號土地移轉予被告，詎被告於取得中原段
    80-3地號土地後，除即於同年月22日將該土地移轉予案外人
    陳新基外，竟未依約將其中原段192 地號土地移轉登記予自
    訴人，反於同年6 月24日將該土地移轉登記予廖嘉成，其後
    被告即避不見面，東龍發公司亦因支票退票而遭銀行列為拒
    絕往來戶，被告顯係以詐術手段詐騙自訴人所有土地。
三、本件自訴人就上開自訴事實，分別提出上開各該合建契約、
    土地交換契約、中原段80-3、192 地號土地之土地異動索引
    資料表為證，被告就其確有與自訴人簽定各該契約並就各該
    土地之移轉過程，固均不爭執，惟否認其有詐騙自訴人，辯
    稱其當時因公司無法週轉，故未能將土地移轉予自訴人，而
    其辯護人則以本件前經自訴人對被告提起民事訴訟，經本院
    以98年度重訴字第28號審理後，認自訴人無法舉證證明被告
    有詐欺行為，而駁回自訴人所提之民事訴訟，是本件被告僅
    係債務不履行尚不構成詐欺為被告辯護，並請求請准予能具
    保停止羈押。經查：
  (一)關於自訴人對被告所提出民事訴訟部分，該件係本件自訴人
    以被告及案外人陳新基為被告，主張遭被告詐欺，且陳新基
    明知或可得而知被告詐欺原告，請求撤銷自訴人與被告間就
    中原段80-3地號土地交換契約之意思表示，因被告於審理中
    全未到庭，且陳新基復以其係善意第三人為抗辯，經本院民
    事庭審理，認自訴人僅提出上開契約及土地登記資料，惟未
    具體舉證證明被告之詐欺犯行，認自訴人除就被告詐欺犯行
    係有舉證不足之情形外，亦無相當證據可認為陳新基確係惡
    意第三人而駁回原告之訴等情，業經本院調閱本院98年度重
    訴字第28號民事卷宗查閱無誤。
  (二)依本院調閱上開民事案卷資料，被告於該件未遭本院認定構
    成詐欺行為，係因被告未到庭答辯，且自訴人因陳新基到庭
    答辯而將證據攻防集中於欲證明陳新基係惡意第三人，而疏
    未對所主張之被告詐欺犯行再進一步敘明所致，而被告於本
    件本院訊問調查中，對其何以未履行其與自訴人簽定之土地
    交換契約，反於取得自訴人土地後，違約將其土地移轉予案
    外人廖嘉成之理由，並未清楚交代，且就為何自訴人之土地
    於合建契約下必須移轉二次之理由，亦稱其已經遺忘云云，
    是就該等疑點，仍不無有自訴人所指訴之詐欺犯嫌之可能。
  (三)另被告就其前未於上開民事事件出庭之原因，辯稱其因未曾
    收受開庭通知，故不知悉開庭云云；惟查以，被告於本院訊
    問調查中自承其自96年起至本院查獲通緝止，均居住在桃園
    縣桃園市○○路1629巷80號且其父親、弟弟及妹妹一家人亦
    均居住在該址，然以，本院民事庭之98年3 月17日、同年6
    月23日、同年11月3 日之開庭通知，均係送達於上開地址等
    情，有各該傳票送達回證在卷可查，是被告辯稱其未曾收受
    開庭通知云云，除顯屬不實外，本件之97年11月18日、同年
    12月30日、98年1 月13日、同年1 月20日、同年2 月27日之
    傳票，均亦係送達於上址，被告僅於97年12月16日具狀記載
    其住址係「臺北縣新莊市○○路333 號5 樓」且稱其因病住
    院救治請求裁定停止審判云云，除其狀載地址與其實際居住
    地址不符外，經本院向其就醫之財團法人天主教聖保祿修女
    會醫院查詢，並未有被告陳稱之住院救治之情形，是依上開
    事證，被告顯有蓄意逃避審判之事由存在，而有刑事訴訟法
    第101 條第1 項第1 款之逃亡之事由。
  (四)從而，本件被告就自訴事實，既未能明確交代相關土地移轉
    原因之情形，更未能釋明為何違約之理由，是其仍涉有詐欺
    犯嫌，且仍有規避審判逃亡之虞，是原羈押事由依然存在，
    仍有繼續羈押之必要，應自100 年2 月6 日起延長羈押二月
    。
四、按「被告及得為其輔佐人之人或辯護人，得隨時具保，向法
    院聲請停止羈押。」、「被告經法官訊問後，雖有第一百零
    一條第一項或第一百零一條之一第一項各款所定情形之一而
    無羈押之必要者，得逕命具保、責付或限制住居。」、「法
    院許可停止羈押時，得命被告應遵守下列事項：一、…。二
    、不得對被害人、證人、鑑定人、辦理本案偵查、審判之公
    務員或其配偶、直系血親、三親等內之旁系血親、二親等內
    之姻親、家長、家屬之身體或財產實施危害或恐嚇之行為。
    三、…。四、其他經法院認為適當之事項。」，刑事訴訟法
    第110 條第1 項、第101 條之2 、第116 條之2 分別定有明
    文。是被告經法官訊問後，認有刑事訴訟法第101 條第1 項
    上段或第101 條之1 第1 項上段規定之羈押原因，但無羈押
    之必要者，得視案件情形逕命具保、責付或限制住居，並視
    各案之具體情形，於保釋期間就其行為為一定之限制，以確
    保追訴、審判、執行之進行，並保護相關之人員、及防衛社
    會安全，以符合公法之比例原則，並避免造成人身自由過當
    之侵害。經查，本件被告辯護人以本件係屬債務不履行事件
    且經本院民事庭認依自訴人舉證無法認定被告有詐欺犯行為
    由請求具保停止羈押，經本院審酌卷內事證，本件之羈押原
    因雖難認消滅，惟被告如能確實遵守主文所示之各項處分，
    可暫認本件無羈押之必要性。爰准予被告提出如主文第一項
    所示之之保證書或保證金後，停止羈押，並命被告應遵守如
    主文第二項之事項。
五、依刑事訴訟法刑事訴訟法第108 條第1 項、第111 條第1 項
    、第116 條之2 第2 款、第4 款、第121 條第1 項，裁定如
    主文。
中    華    民    國   100    年    1     月    26    日
                  刑事第四庭  審判長法  官  侯志融
                                    法  官  黃繼瑜
                                    法  官  陳世旻
以上正本證明與原本無異
如不服本裁定應於送達後5日內向本院提出抗告狀
                                    書記官  梁福建
中    華    民    國  100     年    1     月    27    日